臺灣苗栗地方法院刑事判決　　　　　　　　　　　　　　九十三年度訴緝字第一號
　　公　訴　人　臺灣苗栗地方法院檢察署檢察官
　　被　　　告　甲○○
右列被告因違反毒品危害防制條例案件，經檢察官提起公訴（九十二年度毒偵字第四
三四號），本院依簡式審判程序審理，判決如左：
    主  文
甲○○施用第一級毒品，累犯，處有期徒刑壹年。
    事  實
一、甲○○前於民國八十九年間，因違反毒品危害防制條例案件（即後述二犯施用毒
    品犯行），經台灣板橋地方法院於九十年四月三十日，以九十年度易字第一二六
    三號判決判處有期徒刑五月（起訴書誤為六月），如易科罰金以三百元折算一日
    ，於同年五月二十四日確定，並於九十一年七月十二日（起訴書誤為十三日）在
    監執行完畢。
二、甲○○前於八十七年間，因施用毒品案件，經台灣板橋地方法院以八十七年度毒
    聲字第五三三號、第一九八三號裁定送觀察、勒戒後，認有繼續施用毒品傾向，
    同院乃以八十七年度毒聲字第二三五八號裁定令被告入戒治處所施以強制戒治。
    嗣強制戒治期滿，台灣板橋地方法院檢察署檢察官於八十九年七月十八日，以八
    十九年度戒毒偵字第四四九號處分不起訴確定。詎甲○○仍不知悔改，復於八十
    九年間又因施用毒品案件，經台灣板橋地方法院以九十年度毒聲字第七五四號裁
    定送強制戒治（於九十一年二月二十日戒治期滿），刑事部分經台灣板橋地方法
    院於九十年四月三十日，以九十年度易字第一二六三號判決判處有期徒刑五月，
    如易科罰金以三百元折算一日，於同年五月二十四日確定，並於九十一年七月十
    二日（起訴書誤為十三日）在監執行完畢。詎甲○○猶不知悔改，於前開強制戒
    治執行完畢後五年內，於九十一年十月七日晚間某時，在台北縣中和市○○街附
    近友人家住處，以將海洛因置於玻璃球吸食器中，在下以打火機下點火燒烤使生
    煙氣，以嘴吸食之方式，施用第一級毒品海洛因一次。嗣為警於九十一年十月八
    日十五時許，在台北縣中和市○○路二七七號前臨檢盤查而查獲，且扣得第二級
    毒品安非他命二包共一‧二公克（施用之玻璃球吸食器及打火機並未扣案，而施
    用第二級毒品安非他命部分，業經本院於九十三年二月二十五日以九十三年度易
    緝字第四號判決，判處有期徒刑六月，如易科罰金，以三百元折算一日）。嗣經
    台北市警察局北投分局報告台灣板橋地方法院檢察署呈請台灣高等法院檢察署令
    轉台灣士林地方法院檢察署偵辦後，由該地檢署檢察官將警查獲當日所採集之尿
    液送國防部憲兵司令部刑事鑑識中心覆驗後，呈安非他命及嗎啡雙重陽性反應，
    始查悉上情。
二、案經台北市政府警察局北投分局報請臺灣板橋地方法院檢察署呈請台灣高等法院
    檢察署檢察長令移臺灣士林地方法院檢察署，該署檢察官偵查後再呈請台灣高等
    法院檢察署檢察長令移臺灣苗栗地方法院檢察署檢察官偵查起訴。
    理  由
一、程序方面：
    本件被告甲○○所犯為毒品危害防制條例第十條第一項之罪，核屬刑事訴訟法第
    二百七十三條之一第一項所定死刑、無期徒刑、最輕本刑為三年以上有期徒刑以
    外之罪，亦非高等法院管轄之第一審案件，而被告於本院行準備程序中就被訴事
    實為有罪之陳述，經告知被告簡式審判程序之旨並聽取當事人意見後，本院合議
    庭裁定由受命法官獨任進行簡式審判程序，合先敘明。
二、認定犯罪事實所根據的證據及理由：
    (一)被告甲○○於審理中自白前揭施用第一級毒品海洛因一次之犯行（見九十三年
      三月三日準備程序筆錄）。
    (二)被告於九十一年十月八日十五時許，為警在台北縣中和市○○路二七七號前臨
      檢盤查查獲並採集其尿液，經台灣士林地方法院檢察署檢察官將所採集之尿液
      情，業據被告供承不諱，且有國防部憲兵司令部刑事鑑識中心九十二年四月十
      七日（九二）宇鑑字第０五三六八號鑑驗通知書附卷可稽（見九十二年度毒偵
      字第四三四號卷第十二頁）。至被告經警採尿後，送台北市立療養院初驗結果
      ，呈安非他命陽性及嗎啡陰性反應，有該院煙毒尿液檢驗報告書影本一紙附卷
      可稽（見臺灣板橋地方法院檢察署九十一年度毒偵字第三六二八號偵查卷第五
      十五頁），初、覆驗兩次檢驗結果就尿液是否有呈嗎啡陽性反應此點，雖互有
      出入，然依國防部憲兵司令部刑事鑑識中心鑑驗通知書所載，採用氣象層析質
      譜儀分析法檢測，較諸台北市立療養院以通常之T.D.X法、TOXI-LAB法鑑驗，
      更具精確性，參以被告復自承有施用第一級毒品海洛因，故應以覆驗結果較可
      採信。
    (三)被告甲○○前於八十七年間，因施用毒品案件，經台灣板橋地方法院以八十七
      年度毒聲字第五三三號、第一九八三號裁定送觀察、勒戒後，認有繼續施用毒
      品傾向，同院乃以八十七年度毒聲字第二三五八號裁定令被告入戒治處所施以
      強制戒治。嗣強制戒治期滿，台灣板橋地方法院檢察署檢察官於八十九年七月
      十八日，以八十九年度戒毒偵字第四四九號處分不起訴確定。詎被告仍不知悔
      改，復於八十九年間又因施用毒品案件，經台灣板橋地方法院以九十年度毒聲
      字第七五四號裁定送強制戒治（於九十一年二月二十日戒治期滿），刑事部分
      經台灣板橋地方法院於九十年四月三十日，以九十年度易字第一二六三號判決
      判處有期徒刑五月，如易科罰金以三百元折算一日，於同年五月二十四日確定
      ，並於九十一年七月十二日在監執行完畢等情，有臺灣高等法院被告全國前案
      紀錄表、前開判決書、不起訴處分書在卷可按，是被告於強制戒治執行完畢後
      ，五年內再犯施用毒品案件乙節，至堪認定。
    (四)綜上所述，被告自白施用毒品海洛因，核與事實相符，應堪採信。本件事證明
      確，被告犯行堪以認定。
三、論罪科刑的理由：
    (一)海洛因為毒品危害防制條例第二條第二項第一款所定之第一級毒品。核被告所
      為，係犯毒品危害防制條例第十條第一項之施用第一級毒品罪。其施用第一級
      前後非法持有第一級毒品之低度行為，應為施用之高度行為所吸收，不另論罪
      。
    (二)查被告有事實欄所載之犯罪前科執行情形，有臺灣高等法院被告全國前案紀錄
      表、臺灣苗栗地方法院檢察署刑案資料查註紀錄表在卷可稽，其受有期徒刑執
      行完畢後，五年內再犯有期徒刑以上之本罪，為累犯，應依刑法第四十七條之
      規定，加重其刑。
    (三)被告行為後，毒品危害防制條例於九十二年七月九日修正公布，並於九十三年
      一月九日生效，其中關於施用第一級、第二級毒品罪之構成要件及法定本刑均
      相同，無刑法第二條第一項所謂行為後法律有變更之情形，故無新舊法比較適
      用之問題，附此敘明。
    (四)審酌被告其前因施用毒品犯行，經觀察、勒戒及強制戒治後，仍不知戒惕，又
      再犯本件施用毒品犯行，且犯後之初否認犯行，無視於毒品對於自身健康之戕
      害及國家對於杜絕毒品犯罪之禁令，不知戒除惡習，並經通緝後始歸案，惡性
      非輕，故公訴檢察官向本院具體求處有期徒刑一年二月以上，並非無據，然念
      及被告於施用毒品乃自傷行為，並無具體危害他人法益，本於施用毒品者均有
      相當程度之成癮性及心理依賴，其犯罪心態與一般刑犯罪之本質並不相同，容
      應以「病人」之角度為考量，並側重適當之醫學治療及心理矯治為宜，併參酌
      其智識程度、動機、方法、手段、施用次數僅一次，及犯後坦承犯行，態度良
      好等一切情狀，爰量處如主文所示之刑，以資儆懲。
    (五)又供被告施用海洛因犯行之玻璃球吸食器、打火機並未扣案，被告供稱係屬友
      人所有等語（見九十三年三月三日準備程序筆錄第四七頁），且又非違禁物，
      核與刑法第三十八條之規定不符，此外，又非其他依法應沒收之物，爰不予宣
      告沒收，一併敘明。
四、適用法律依據：
    (一)刑事訴訟法第二百七十三條之一第一項，第二百九十九條第一項前段。
    (二)毒品危害防制條例第十條第一項。
    (三)刑法第十一條前段、第四十七條。
本案經檢察官劉正穆到庭執行職務。
中　　　華　　　民　　　國　　九十三　　年　　　三　　　月　　 十七 　　日
                                    臺灣苗栗地方法院刑事第二庭
                                          法  官  顧 正 德
右正本證明與原本無異。
如不服本判決，應於判決送達後十日內向本院提出上訴狀（應抄附繕本）。
                                          書記官  黃 正 中
中　　　華　　　民　　　國　　九十三　　年　　　三　　　月　　 十七 　　日
附錄本判決論罪科刑法條全文：
毒品危害防制條例第十條第一項
施用第一級毒品者，處六月以上五年以下有期徒刑。
